臺灣嘉義地方法院刑事裁定
108年度金重訴字第2號
被      告  孫珮真



選任辯護人  曹合一律師
上列被告等因違反銀行法等案件，經檢察官提起公訴（108年度
偵字第6774號、第6775號、第6900號、第7143號、第7347號、第
7720號、第8312號、第9839號），關於被告犯罪所得，本院裁定
如下：
    主    文
孫珮真之犯罪所得為新臺幣參拾陸萬伍仟壹佰捌拾柒元。
    理    由
一、犯罪所得之認定：
(一)按為避免被告因犯罪而坐享犯罪所得，顯失公平正義，而無
    法預防犯罪，且與任何人都不得保有犯罪所得之原則有悖，
    基於利得沒收並非刑罰，性質上屬類似不當得利之衡平措施
    ，採總額原則不僅使宣告利得沒收於估算數額上成為可行，
    且在淨利之外剝奪所得，更可使利得沒收之當事人在犯罪前
    必須思考承受可罰行為之風險，藉此強調投入非法事業的一
    切投資皆會血本無歸，與剝奪所得主要是為追求預防犯罪之
    目的相契合，是刑法第38條之1於其立法理由㈢中已揭示利
    得沒收係採「總額原則」，認基於澈底剝奪犯罪所得，以根
    絕犯罪誘因之意旨，不問成本、利潤，均應沒收，故沒收利
    得並不扣除其支出之犯罪成本。惟共同實行犯罪行為之人，
    基於責任共同原則，固應就全部犯罪結果負其責任，但因其
    等組織分工及有無不法所得，未必盡同，特別是集團性或重
    大經濟、貪污犯罪，彼此間犯罪所得分配懸殊，其分配較少
    甚或未受分配之人，如仍應就全部犯罪所得負連帶沒收追繳
    之責，超過其個人所得之剝奪，無異代替其他參與者承擔刑
    罰，違反罪刑法定原則、個人責任原則以及罪責相當原則。
    故共同犯罪，其所得之沒收，應就各人分得之數為之，亦即
    依各共犯實際犯罪利得分別宣告沒收；至法院因犯罪行為人
    依銀行法第125條之4第2項所稱「自動繳交全部犯罪所得」
    ，減輕其刑之情形，參酌前揭說明，當指犯罪行為人自動繳
    交其實際犯罪所得而言。　　
(二)查被告孫珮真於歷次審訊時均坦認犯銀行法第125條第1項之
    罪，並供稱其從106年12月初，即參與本案非法匯兌。一開
    始係由被告吳承霖居間聯繫「佳瑩」、「文哥」，之後就由
    其直接聯絡「佳瑩」、「文哥」等人進行匯兌業務。被告陳
    玟叡所記帳之帳本載明「阿珠」，就是其本人。其除了幫「
    佳瑩」、「文哥」把人民幣換成新臺幣現金外，也幫忙「謝
    坤益」買人民幣。其從中匯兌新臺幣1百萬元，約可獲利新
    臺幣5百元即萬分之5的利潤。又其幫忙被告吳承霖收購大陸
    人頭金融帳戶，每一個人頭帳戶收取新臺幣1萬5千元代價，
    其可從中獲得約新臺幣3千元的代價等語（108偵6900卷第69
    、234頁），顯然被告孫珮真參與本件非法經營國內外匯兌
    業務，確實賺得匯兌差額並獲有收購人頭帳戶之報酬。
(三)本院核閱帳簿及被告吳承霖、孫珮真等通話、傳訊內容並提
    示被告孫珮真暨其辯護人與檢察官當庭比對，被告孫珮真透
    過被告吳承霖非法匯兌均如附表所示（詳本院卷八第200頁
    ）。總計被告孫珮真、吳承霖於106年12月4日起至108年8月
    12日止，非法匯兌總收入（即賣出人民幣等外幣）金額為新
    臺幣6,007萬3,272元；總支出（即買入人民幣等外幣）金額
    為新臺幣5億8,630萬740元，其間匯兌總金額為6億4,637萬4
    ,012元。參酌被告孫珮真自承匯兌金額新臺幣1百萬元，其
    可從中獲利新臺幣5百元乙節，其獲利以萬分之5計算，是被
    告孫珮真從事非法匯兌業務，共獲利新臺幣32萬3,187元（
    計算式：000000000*0.05%＝000000四捨五入）。另加計用於
    本案地下匯兌所收購人頭帳戶計有14個帳戶，共可獲得報酬
    4萬2千元（計算式：3,000*14＝42,000），本件被告孫珮真
    犯罪所得總計為36萬5,187元（計算式：42000＋323187＝3651
    87），並經被告孫珮真、其辯護人及檢察官當庭表示同意（
    詳本院卷八第200頁）。本院審酌上情，以被告在本院訊問
    時之供述，與檢察官起訴書所載其參與犯罪情節，認以前揭
    計算總額36萬5,187元，為其本案犯罪所得。
二、應沒收犯罪所得數額：
   按沒收新制目的在於剝奪犯罪行為人之犯罪所得，使其不能
    坐享犯罪成果，以杜絕犯罪誘因，性質上屬於類似不當得利
    之衡平措施，為獨立於刑罰之外之法律效果，僅須違法行為
    該當即可，並不以犯罪行為經定罪為必要，亦與犯罪情節重
    大與否無關。審酌被告孫珮真參與本案時間長達1年6月，然
    所經手對象僅2-3人因兩岸業務往來而有人民幣、新臺幣匯
    兌需求之人，其行為之惡性或犯罪行為之危險性尚非巨大。
    又考量其居間從事地下匯兌從中獲得約萬分之五之報酬，尚
    無應不予沒收或應予酌減或以不宣告沒收為適當之特別情形
    ，是本院認為被告前揭因匯兌業務可分得利潤萬分之五加計
    取得人頭帳戶之報酬，總額新臺幣36萬5,187元，均應列屬
    本件應沒收之犯罪所得。
三、被告如欲繳交上開犯罪所得，應以現金新臺幣或等值之本國
    金融機構支票，向本院國庫繳交。
四、依刑事訴訟法第220條裁定如主文。
中　　華　　民　　國　　111 　年　　7 　　月　　11　　日
               刑事第六庭 審判長法　官　王慧娟　　　　
　　　　　　　　　              法  官  林富郎
　　　　　　　　　              法  官  官怡臻
上列正本證明與原本無異。
本件不得抗告。　　　　　　　　　　　　　　　　
中　　華　　民　　國　　111 　年　　7 　　月　　11　　日
                                書記官　林美足
附表:
被告 姓名 匯兌日期 匯兌收入金額 匯兌支出金額 備註 孫珮真 (阿姐) 106年12月4日  臺1,502,650元   106年12月5日 臺149,200元    106年12月6日  臺7,109,391元   106年12月8日  臺2,688,450元   106年12月12日  臺2,826,300元   106年12月14日  臺2,634,700元   106年12月18日 臺598,600元    106年12月19日 臺295,440元    106年12月20日  臺668,250元   106年12月21日  臺535,200元   106年12月22日 臺180,000元    106年12月25日  臺70,310元   106年12月26日 臺225,000元    106年12月28日  臺2,494,800元   107年1月2日  臺181,330元   107年1月4日  臺4,670,000元   107年1月5日  臺4,434,536元   107年1月8日  臺4,734,450元   107年1月8日  臺3,638,300元   107年1月10日  臺939,420元   107年1月15日  臺1,185,330元   107年1月16日  臺200,850元   107年1月18日  臺896,000元   107年1月22日  臺1,568,000元   107年2月5日  臺3,025,260元 漏列  107年2月6日  臺334,260元   107年2月6日  臺11,914,015元   107年2月8日  臺3,679,730元   107年2月9日  臺3,123,175元   107年2月12日  臺3,322,600元   107年2月13日  臺1,170,000元   107年2月21日  臺2,912,000元   107年2月23日  臺899,000元   107年2月25日  臺1,167,400元   107年2月25日  臺2,334,800元   107年3月1日  臺2,469,500元   107年3月2日 臺1,178,580元  誤載為支出  107年3月3日 臺550,000元    107年3月7日  臺5,396,732元   107年3月7日  臺2,595,777元   107年3月8日 臺454,000元    107年3月8日  臺6,217,130元   107年3月13日  臺901,000元   107年3月14日  臺1,576,750元 誤載  107年3月19日 臺576,130元    107年3月20日  臺1,573,250元   107年3月21日  臺720,800元   107年3月22日 臺800,000元    107年3月26日  臺1,806,000元   107年3月27日  臺1,170,030元   107年3月28日  臺453,500元   107年4月2日  臺1,866,250元   107年4月3日  臺6,658,503元   107年4月4日  臺3,848,836元   107年4月9日  臺100,113元   107年4月9日  臺15,141,886元   107年4月11日  臺589,550元   107年4月16日  臺1,185,600元   107年4月17日  臺1,186,070元   107年4月19日  臺1,459,200元   107年4月20日  臺1,596,000元 誤載   107年4月23日  臺560,600元   107年4月27日  臺685,500元   107年4月30日  臺194,720元   107年5月1日  臺2,140,310元   107年5月2日  臺4,136,060元   107年5月3日  臺1,369,500元   107年5月8日  臺5,296,950元   107年5月8日 臺1,429,330元    107年5月9日  臺6,144,410元   107年5月10日  臺6,215,460元   107年5月11日  臺539,280元   107年5月14日  臺1,359,390元   107年5月17日  臺4,662,813元   107年5月18日  臺390,020元   107年5月21日  臺1,286,250元   107年5月23日  臺964,950元   107年5月23日  臺28,045,000元 不計入（刪除）  107年5月30日  臺1,861,950元   107年5月30日 臺304,260元    107年6月1日  臺173,850元   107年6月4日  臺5,238,117元   107年6月5日  臺16,445,636元   107年6月6日  臺22,514,060元   107年6月7日  臺3,211,950元   107年6月8日  臺1,948,580元   107年6月11日   臺745,291元   107年6月12日  臺499,583元   107年6月13日  臺2,527,173元   107年6月14日 臺599,350元  不計入（刪除）   臺599,350元  漏列  107年6月15日 臺156,998元      臺1,604,750元     臺1,047,752元 不計入（刪除）  107年6月20日  臺1,606,500元     臺1,606,500元 不計入（刪除）    臺2,349,616元     臺2,349,620元 不計入（刪除）  107年6月21日  臺1,603,000元     臺1,603,000元 不計入（刪除）  107年6月21日  臺457,500元 不計入（刪除）  107年6月22日  臺457,500元   107年6月25日  臺869,250元     臺869,250元 不計入（刪除）  107年6月25日 臺266,000元  不計入（刪除）  107年6月27日 臺699,894元      臺681,000元    臺18,849元  不計入（刪除）  107年6月28日  臺1,585,500元(阿文：手機)    臺230,000元      臺1,336,000元 不計入（刪除）  107年7月1日  臺1,395,110元 不計入（刪除）  107年7月2日 臺206,340元      臺937,742元     臺663,705元   107年7月3日  臺716,800元     臺168,896元     臺6,996,698元     臺7,882,400元 不計入（刪除）  107年7月4日  臺1,451,014元    臺1,222148元      臺1,356,000元     臺10,000,000元 不計入（刪除）  107年7月5日  臺3,426,612元 匯兌明細記載3,426,612元，縱使被告請孫佩真將匯兌金額送交給「阿哲」或「佳瑩」，也不影響被告與孫珮真地下匯兌數額。況帳冊也未列載被告與「阿哲」或「佳瑩」之間於對應日期有此筆地下匯兌金額，故不應更正，仍應列計。  107年7月9日  臺1,148,418元   107年7月10日  臺4,531,813元     臺2,883,010元 不計入（刪除）  107年7月11日  臺675,750元     臺675,750元 不計入（刪除）  107年7月12日  臺268,800元    臺1,592,995元    107年7月13日  臺1,417,500元     臺93,310元 不計入（刪除）  107年7月16日 臺661,688元     臺661,600元  不計入（刪除）   臺587,755元    107年7月17日 臺587,760元  不計入（刪除）    臺450,500元     臺450,500元 不計入（刪除）  107年7月18日 臺228,000元     臺450,500元  不計入（刪除）  107年7月19日  臺450,500元   107年7月18or19日  臺672,750元 不計入（刪除）  107年7月20日  臺672,750元   107年7月23日 臺101,028元      臺179,200元   107年7月24日  臺78,172元 不計入（刪除）  107年7月25日 臺597,354元       臺446,000元    臺151,350元  不計入（刪除）  107年7月26日  臺896,000元     臺268,813元     臺1,164,813元 不計入（刪除）  107年7月27日  臺669,750元     臺669,750元 不計入（刪除）  107年7月31日 臺547,564元      臺445,000元   107年8月1日  臺250,980元     臺1,285,226元     臺502,850元   107年8月2日  臺1,936,500元 不計入（刪除）  107年8月3日 收入306,960元     臺1,249,248元      臺518,832元    臺938,112元      臺3,322,500元     臺3,322,500元 不計入（刪除）  107年8月5日 臺1,975,488元  不計入（刪除）  107年8月6日  臺1,003,439元     臺2,583,900元     臺3,587,340元 不計入（刪除）  107年8月7日  臺11,593,079元     臺2,442,000元     臺954,470元   107年8月8日  臺14,989,550元 不計入（刪除）    臺9,551,567元    臺609,191元    107年8月9日  臺4,236,030元    臺597,336      臺12,581,061元 不計入（刪除）  107年8月10日  臺502,203元    臺454,599元      臺47,610元 不計入（刪除）  107年8月13日  臺598,090元     臺777,466元 不計入（刪除）  107年8月14日 臺825,653元      臺876,834元     臺51,181元 不計入（刪除）  107年8月15日  臺66,450元 不計入（刪除）  107年8月15日  臺1,926,226元     臺1,926,226元 不計入（刪除）  107年8月17日 臺573,300元      臺548,429元   107年8月20日  臺1,516,902元     臺2,380,032元 不計入（刪除）  107年8月21日  臺888,000 元    107年8月22日  臺289,340元 不計入（刪除）  107年8月23日 臺597,331元      臺1,110,000 元      臺512,669元 不計入（刪除）  107年8月24日  臺1,107,500元     臺1,107,500元 不計入（刪除）  107年8月24日  臺2,215,000元     臺2,215,000元 不計入（刪除）  107年8月27日  臺266,400元     臺266,400元 不計入（刪除）  107年8月28日 臺426,235元    107年8月29日 臺426,300元  不計入（刪除）  107年8月31日  臺444,000元     臺444,000元 不計入（刪除）  107年9月3日  臺2,886,000元     臺341,104元     臺3,226,110元 不計入（刪除）  107年9月4日  臺11,956,295元     臺1,780,000元     臺13,736,300元 不計入（刪除）  107年9月5日  臺5,309,210元     臺2,670,000元     臺7,979,210元 不計入（刪除）  107年9月6日 臺597,336元      臺9,461,745元     臺8,998,800元 不計入（刪除）  107年9月10日 臺995,254元      臺5,268,592元     臺4,273,340元 不計入（刪除）  107年9月12日  臺443,000元     臺443,000元 不計入（刪除）  107年9月13日  臺388,217元   107年9月14日  臺664,500元     臺1,052,720元 不計入（刪除）  107年9月15日  臺132,900元 不計入（刪除）  107年9月17日  臺132,900元   107年9月18日  臺299,928元   107年9月19日  臺663,000元     臺962,930元 不計入（刪除）  107年9月20日 臺597,318元      臺442,000元   107年9月21日  臺663,000元     臺507,682元 不計入（刪除）  107年9月25日 臺223,000元      臺472,940元     臺663,000元     臺912,940元 不計入（刪除）  107年9月25日  臺132,000元 不計入（刪除）  107年9月26日  臺132,000元   107年10月1日 臺458,296元    107年10月2日  臺289,080元     臺700,800元   107年10月3日  臺5,000,000元 不計入（刪除）   臺458,296元  此筆收入458,296元與10月1日匯兌金額重覆；支出289,080元與10月2日重覆均應刪除。    臺438,000元     臺1,533,000元     臺289,080元   107年10月4日 臺1,066,522元      臺3,373,881元     臺878,000元   107年10月5日  臺7,783,780元   107年10月8日  臺2,028,600元     臺1,357,636元   107年10月11日  臺663,000元   107年10月15日 臺880,653元    107年10月18至19日 臺984,509元    107年10月24日  臺4,410,000元     臺1,460,110元 不計入（刪除）  107年10月24日  臺10,000元 對話紀錄雖無此筆交易，然孫珮真並不否認這筆地下匯兌。  107年10月25日  臺859,950元 加計  107年10月28日 臺597,425元  加計  107年10月29日  臺882,000元 加計    臺284,580元 不計入（刪除）  107年10月31日  臺438,000元 增列    臺438,000元 不計入（刪除）  107年11月1日  臺319,300元 增列    臺319,300元 不計入（刪除）  107年11月2日  臺1,314,000元 增列    臺1,314,000元 不計入（刪除）  107年11月5日 臺1,536,560元      臺2,634,000元 增列    臺2,634,000元 不計入（刪除）  107年11月6日  臺14,389,691元 增列    臺2,195,000元 增列    臺15,048,131元 不計入（刪除）  107年11月7日  臺9,903,163元     臺15,000,000元 不計入（刪除）  107年11月8日  臺921,900元     臺6,315,783元   107年11月9日  臺1,229,575元     臺3,445,421元（帳簿） 不計入（刪除）  107年11月13日  臺657,000元     臺657,000元 不計入（刪除）  107年11月14日  臺874,000 元      臺500萬元 不計入（刪除）  107年11月16日 臺991,136元      臺657,000元   107年11月19日  臺657,000元   107年11月20日 臺971,670元      臺657,000元   107年11月21日  臺205,860元     臺1,204,500元   107年11月23日  臺914,106元   107年11月25日  臺 1000 萬元 不計入（刪除）  107年11月26日  臺503,700元   107年11月27日 臺782,300元    107年11月29日 臺44,500元    107年11月30日  臺961,400 元    107年12月3日 臺784,037元      臺2,622,000元   107年12月4日 臺 827,207 元      臺2,206,027元     臺11,832,394元   107年12月5日  臺7,265,669元   107年12月6日  臺3,514,967元   107年12月7日  臺327,597元     臺20,000,000元 不計入（刪除）  107年12月10日  臺7,328,754元    臺221,000元    107年12月11日  臺654,000元   107年12月17日 臺606781元      臺438,500元   107年12月18日  臺655,500元   107年12月19日  臺655,500元   107年12月21日  臺438,000   107年12月25日 臺398,700元    107年12月28日 臺66,450元    108年1月2日 臺977,922元      臺363,978元     臺1,357,800元   108年1月3日 臺812,009元  加列    臺1,668,200元 加列  108年1月4日 臺481,995元  加列    臺1.536,500元 加列  108年1月7日  臺2,540,400元 加列    臺20,000,000元 不計入（刪除）  108年1月8日  臺3,723,017元   108年1月9日  臺3,380,374元   108年1月10日 臺1,027,861元      臺2,025,390元     臺1,320,000元   108年1月11日  臺1,547,000元     臺5,354,432元   108年1月14日  臺2,969,904元     臺10,000,000元 不計入（刪除）  108年1月15日  臺445,000元   108年1月16日  臺444,000元   108年1月17日 臺217,414元    108年1月22日  臺444,000元   108年1月23日  臺666,000 元    108年1月24日  臺444,000 元    108年1月25日  臺666,000 元    108年1月28日 臺1,252,530元    108年1月29日  臺444,000 元    108 年1月30日 臺753,435元    108年2月1日  臺289,900元    臺349,976元  不計入（刪除）    臺1,673,539元     臺133,800 元    108年2月11日  臺6,419,343元     臺3,774,000 元      臺10,000,000元 不計入（刪除）  108年2月12日  臺895,387元     臺2,658,000元   108年2月13日  臺5,885,020元     臺500,000元 不計入（刪除）  108年2月15日 臺134,700元    108年2月18日 臺614,824元      臺444,000 元    108年2月20日  臺3,503,957元     臺2,000,000元 不計入（刪除）  108年2月22日  臺892,000 元    108年2月23日  臺700,000元 不計入（刪除）  108年2月25日 臺880,601元      臺449,000 元    108年2月27日  臺1,120,000 元      臺1,000,000元 不計入（刪除）  108年3月4日 臺226,000元      臺447,000元     臺2,845,155元     臺3,000,000元 不計入（刪除）  108年3月6日  臺10,263,603元     臺10,000,000元 不計入（刪除）  108年3月7日 臺982,607元      臺4,747,200元     臺4,000,000元 不計入（刪除）  108年3月8日  臺1,568,000元     臺1,500,000元 不計入（刪除）  108年3月10日  臺2,500,000元 不計入（刪除）  108年3月11日 臺556,438元      臺1,344,000元     臺1,850,033元     臺1,000,000元 不計入（刪除）  108年3月12日  臺738,944元     臺500,000元 不計入（刪除）  108年3月13日  臺448,000元   108年3月18日  臺448,500元   108年3月20日  臺449,000元     臺500,000元 不計入（刪除）  108年3月22日 臺1,166,847元      臺4,500,000元     臺3,500,000元 不計入（刪除）  108年3月26日 臺970,365元      臺1,257,200元     臺500,000元 不計入（刪除）  108年4月8日 臺978,354元    108年4月10日 臺1,208,420元    108年4月11日 臺2,186,800元  不計入（刪除）  108年4月19日  臺1,347,000元     臺1,347,000元 不計入（刪除）  108年4月22日 臺982,683元    108年4月23日 臺982,680元  不計入（刪除）  108年4月25日 臺1,028,083元      臺583,700元    臺406,000元  不計入（刪除）  108年5月6日 臺1,023,702元     臺1,023,700元  不計入（刪除）  108年5月11日  臺674,585元 不計入（刪除）  108年5月13日  臺674,584元   108年5月14日  臺26,580元 不計入（刪除）  108年5月20日 臺1,064,025元    108年5月21日 臺1,064,030元  不計入（刪除）  108年5月27日 臺951,195元     臺912,800元  不計入（刪除）  108年5月30日  臺894,000元     臺894,000元 不計入（刪除）  108年5月31日  臺286,080元   108年6月3日  臺4,014,000元     臺4,014,000元 不計入（刪除）  108年6月4日 臺782,647元      臺1,561,000元     臺778,353元 不計入（刪除）  106年6月5日  臺2,652,035元   108年6月6日  臺2,652,035元 不計入（刪除）  108年6月6日  臺2,225,000元     臺2,225,000元 不計入（刪除）  108年6月10日 臺301,683元      臺3,552,000元     臺3,250,317元 不計入（刪除）  108年6月17日 臺784,347元      臺784,347元 不計入（刪除）  108年6月24日 臺723,572元     臺723,572元  不計入（刪除）  108年6月28日 臺1,168,693元     臺1,168,693元  不計入（刪除）  108年7月1日  臺1,329,000元     臺1,329,000元 不計入（刪除）  108年7月3日  臺1,993,500元     臺1,993,500元 不計入（刪除）  108年7月8日 臺654,537元      臺2,215,000元     臺1,560,463元 不計入（刪除）  108年7月15日 臺586,897元     臺586,897元  不計入（刪除）  108年7月22日 臺474,019元     臺474,000元  不計入（刪除）  108年7月29日 臺631,697元     臺631,698元  不計入（刪除）  108年8月5日 臺275,079元      臺1,764,000元     臺1,488,921元 不計入（刪除）  108年8月11日 臺581,619元  不計入（刪除）  108年8月12日 臺581,619元   小    計  60,073,272元 586,300,740元  總計地下匯兌金額為6億4,637萬4,012元